臺灣臺南地方法院臺南簡易庭民事判決
111年度南簡字第539號
原      告  臺南市左鎮區農會

法定代理人  林木崑
訴訟代理人  吳政諺
            朱柏憲
被      告  楊莉芬
上列當事人間請求清償借款事件，本院於民國111年6月2日言詞
辯論終結，判決如下：
    主      文
被告應於原告對陳濬璋即陳清勇之財產強制執行無效果時，給付原告新臺幣貳拾捌萬零陸佰陸拾元，及如附表所示之利息、違約金。
訴訟費用新臺幣參仟零玖拾元由被告負擔。
本判決得假執行。 
    事實及理由
壹、程序方面
一、按「訴狀送達後，原告不得將原訴變更或追加他訴。但有下
    列各款情形之一者，不在此限：……三、擴張或減縮應受判決
    事項之聲明者」，民事訴訟法第255條第1項但書第3款定有
    明文。原告於數次訴之變更後（詳見本院110年度司促字第2
    4300號民事聲請事件卷宗第7頁、本院111年度司促更一字第
    3號民事聲請事件卷宗﹝下稱司促更一卷﹞第17頁），嗣最終
    於民國111年6月2日言詞辯論期日變更訴之聲明如主文第1項
    所示（見本院臺南簡易庭111年度南簡字第539號民事簡易訴
    訟程序第一審卷宗第19頁至第21頁）。核原告所為訴之變更
    ，與前揭法律規定相符，自應准許。
二、被告經合法通知而未於言詞辯論期日到場，核無民事訴訟法
    第386條所列各款情形，爰依原告聲請由其一造辯論而為判
    決。
貳、實體方面
一、原告主張：
　㈠訴外人即主債務人陳濬璋即陳清勇於105年3月16日向原告借
    款新臺幣（下同）400,000元，並由被告擔任一般保證人，
    借款期間自105年3月22日起至110年3月22日止，借款利率按
    原告基準利率加計年利率2.71%機動調整，並約定自實際撥
    款日起，依年金法按月攤還本息。如遲延繳付本息時，除按
    上開利率計息外，逾期在6個月以內者，按上開利率10%，逾
    期超過6個月部分，按上開利率20%計付違約金，按期計收違
    約金，每次違約狀態最高連續收取期數為9期。詎陳濬璋自1
    08年1月22日起即未依約還款，迄今尚積欠本金173,322元暨
    其利息、違約金未為清償。
　㈡陳濬璋復於107年1月22日向原告借款140,000元，並由被告擔
    任一般保證人，借款期間自107年1月22日起至112年1月22日
    止，借款利率按原告基準利率加計年利率2.71%機動調整，
    並約定自實際撥款日起，本金按月平均攤還，利息按月計付
    。如遲延繳付本息時，除按上開利率計息外，逾期在6個月
    以內者，按上開利率10%，逾期超過6個月部分，按上開利率
    20%計付違約金，按期計收違約金，每次違約狀態最高連續
    收取期數為9期。詎陳濬璋自108年3月22日起即未依約還款
    ，迄今尚積欠本金107,338元暨其利息、違約金未為清償。
　㈢嗣原告對陳濬璋取得執行名義，並據以聲請強制執行，曾分
    別受償2,249元、1,054元，經抵充執行費用及前揭第2筆借
    款部分利息後即未再受償分毫，而被告既擔任保證人，自應
    於原告對主債務人之財產強制執行無效果時，負清償責任，
    爰依消費借貸及一般保證之法律關係提起本件訴訟等語。並
    聲明：如主文第1項所示。
二、被告受合法通知，無正當理由未到場，僅以本件債務尚有糾
    葛等語置辯。
三、得心證之理由　　　　　　　　　　　　
  ㈠按「稱消費借貸者，謂當事人一方移轉金錢或其他代替物之
    所有權於他方，而約定他方以種類、品質、數量相同之物返
    還之契約」、「借用人應於約定期限內，返還與借用物種類
    、品質、數量相同之物」、「遲延之債務，以支付金錢為標
    的者，債權人得請求依法定利率計算遲延利息，但約定利率
    較高者，仍從其約定利率」、「當事人得約定債務人於債務
    不履行時，應支付違約金」，民法第474條第1項、第478條
    、第233條第1項、第250條第1項分別定有明文。次按「稱保
    證者，謂當事人約定，一方於他方之債務人不履行債務時，
    由其代負履行責任之契約」、「保證債務，除契約另有訂定
    外，包含主債務之利息、違約金、損害賠償及其他從屬於主
    債務之負擔」、「保證人於債權人為就主債務人之財產強制
    執行而無效果前，對於債權人得拒絕清償」，民法第739條
    、第740條、第745條亦分別定有明文。
  ㈡經查：原告主張之前揭事實，業據提出與其所述相符之左鎮
    區農會信用部消費性無擔保貸款定型化契約影本2份、放款
    歷史交易明細查詢2份、臺灣屏東地方法院108年度司執字第
    40723號債權憑證暨執行紀錄表影本1份、本院民事執行處通
    知影本1份、本院執行命令影本1份、債權金額計算程式表1
    份等件為佐（見司促更一卷第21頁至第23頁及第33頁至第35
    頁、第25頁至第31頁及第37頁至第39頁、第41頁至第43頁、
    第45頁至第47頁、第49頁、第51頁），被告除僅以該項債務
    尚有糾葛而對支付命令提出異議外，並未否認渠為陳濬璋與
    原告間借款契約之一般保證人之事實，亦未具體指明有何得
    對抗原告之事由及提出足資證明之證據供本院審究，是綜合
    卷內事證，堪認原告主張為真實。從而，原告依消費借貸及
    一般保證之法律關係，請求被告於其對主債務人陳濬璋之財
    產強制執行無效果時，給付主文如第1項所示金額、利息與
    違約金，洵屬有據，應予准許。
四、據上論結，本件原告之訴為有理由，依民事訴訟法第436條
    第2項、第385條第1項前段、第78條、第389條第1項第3款，
    判決如主文。　
中　　華　　民　　國　　111 　年　　6 　　月　　16　　日
      臺灣臺南地方法院臺南簡易庭  法  官  陳谷鴻
以上正本證明與原本無異。   
如不服本判決，應於判決送達後20日內，向本院提出上訴狀並表
明上訴理由，如於本判決宣示後送達前提起上訴者，應於判決送
達後20日內補提上訴理由書（須附繕本）。如委任律師提起上訴
者，應一併繳納上訴審裁判費。
中　　華　　民　　國　　111 　年　　6 　　月　　17　　日
                                 書記官  呂伊謦   　　　
【附表】
編號 本金 (新臺幣) 利息 (新臺幣) 違約金 1 173,322元 自民國108年1月22日起至清償日止，按週年利率5.8%計算之利息。 自民國108年2月23日起至民國108年8月22日止，按左列利率10%，暨自民國108年8月23日起至民國108年11月22日止，按左列利率20%計算之違約金。 2 107,338元 自民國110年7月31日起至清償日止，按週年利率5.8%計算之利息，暨已核算未受償之利息13,649元。 自民國108年4月23日起至民國108年10月22日止，按左列利率10%，暨自民國108年10月23日起至民國109年1月22日止，按左列利率20%計算之違約金。